臺灣高等法院高雄分院刑事裁定　　　　　 96年度聲字第848號
聲請人即
受判決人　　甲○○
上列聲請人聲請發還扣押物案件，本院裁定如下：
    主  文
聲請駁回。
    理  由
一、聲請意旨略以：聲請人甲○○為永順興號漁船之船長，因出
    售漁船優惠用油予大陸漁船，經檢察官以刑法第339 條第2
    項、洗錢防制法第9 條第3 項、第3 條第1 項第5 、10款等
    罪嫌提起公訴，並將中國農民銀行馬公分行00000000000 號
    甲○○帳戶予以凍結，且扣押現金新台幣（下同）46萬零7
    百元、Motorola V501 型手機1 支及帳冊2 本。惟甲○○起
    訴後經台灣澎湖地方法院94年訴字第24號判決詐欺得利，處
    有期徒刑8 月，但認為不能證明有洗錢之行為，而不另為無
    罪之諭知，上訴後嗣經台灣高等法院高雄分院95年金上訴字
    第2 號判決駁回上訴而確定在案，並已發監執行完畢。而甲
    ○○前曾具狀向台灣澎湖地方法院檢察署聲請解除凍結帳戶
    及發還扣押物，經該署函覆：「本批證物因同案被告邱國泉
    不服台灣澎湖地方法院判決提起上訴，已於95年3 月1 日將
    本批扣押證物隨卷移送台灣高等法院高雄分院，目前仍在審
    理中，故無法辦理發還等語」。查聲請人甲○○部分已判決
    確定，認不能證明有洗錢行為，亦未為沒收前揭帳戶存款、
    現金46萬零7 百元、Motorola V501 型手機及帳冊之諭知，
    為此聲請發還云云。
二、按「可為證據或得沒收之物，得扣押之」；又「扣押物若無
    留存之必要者，不待案件終結，應以法院之裁定或檢察官命
    令發還之；其係贓物而無第三人主張權利者，應發還被害人
    。扣押物因所有人、持有人或保管人之請求，得命其負保管
    之責，暫行發還」，刑事訴訟法第133 條第1 項及第142 條
    第1項1分別著有明文。
三、經查：
  (一)本件聲請人甲○○與同案被告邱國泉因涉嫌違反洗錢防制法
    等案件，經警扣得甲○○所持有之存款存摺4 本（郵局、台
    灣銀行、玉山銀行、土地銀行等各1 本）、現金46萬零7 百
    元、Motorola V501 型手機1 支及帳冊2 本，此有扣押物清
    單附卷可稽（見台灣澎湖地方法院檢察署94年偵字第161 號
    卷第22號）。又聲請人甲○○上開涉犯詐欺得利部分，因不
    能證明聲請人甲○○有洗錢行為，故亦未宣告沒收前揭帳戶
    存款、現金46萬零7 百元、Motorola V501 型手機及帳冊，
    此有本院95年度金上訴字第2 號判決書1 份在卷可按。
  (二)惟同案被告邱國泉涉嫌違反洗錢防制法等案件，經最高法院
    發回更審，現仍在本院審理中，而上開現金46萬零7 百元、
    Motorola V501 型手機1 支及帳冊2 本等物，於檢察官起訴
    時即被列為本案證據，是於審理同案被告邱國泉所涉洗錢防
    制法等案件時仍有使用上開證據之必要；況如經調查結果認
    上開證物為得扣收之物，於本案仍應為沒收之諭知。
  (三)綜上所述，上開扣押證物因可為證據之物，或是否為得沒收
    之物，既尚待調查審酌，若本院於本案被告邱國泉判決確定
    前，遽予發還聲請人，恐有礙審判進行及判決諭知之虞。是
    聲請人聲請准予發還，尚難准許，應予駁回。
四、據上論結，依刑事訴訟法第220 條，裁定如主文。
中　　華　　民　　國　　96　　年　　10　　月　　8 　　日
                  刑事第八庭    審判長法  官  李炫德
                                      法  官  簡志瑩
                                      法  官  陳志銘
以上正本證明與原本無異。
如不服本裁定應於送達後5 日內向本院提出抗告狀。
中　　華　　民　　國　　96　　年　　10　　月　　8 　　日
　　　　　　　　　　　　　　　　　　　書記官  盧雅婷
